---
layout: page
title: "자연어 처리"
subtitle: "텐서플로우(tensorflow) 설치"
author:
    name: xwMOOC
date: "`r Sys.Date()`"
output:
  html_document: 
    toc: yes
    toc_float: true
    highlight: tango
    code_folding: show
    number_section: true
    self_contained: true
editor_options: 
  chunk_output_type: console
---

```{r setup, include=FALSE}
knitr::opts_chunk$set(echo = TRUE, message=FALSE, warning=FALSE,
                      comment="", digits = 3, tidy = FALSE, prompt = FALSE, fig.align = 'center')

library(reticulate)
use_condaenv("anaconda3")
# reticulate::repl_python()
```

# 윈도우 환경 [^tensorflow-install]  {#nlp-tensorflow-install}

[^tensorflow-install]: [GURU99, "How to Download and Install TensorFLow Windows and Mac"](https://www.guru99.com/download-install-tensorflow.html)

윈도우즈 환경에 특히, 윈도우즈 10을 설치하는 것은 나름 까다롭니다.

[Anaconda installer archive](https://repo.continuum.io/archive/)에서 64비트  `Anaconda3-4.3.1-Windows-x86_64.exe` 파일을 다운로드 받는다.

1. Anaconda 파이썬 3.6 버전을 다운로드 받는다.
1. 의존성 설치를 명세한 `.yml` 파일을 생성한다.
1. `pip` 으로 TensorFlow 설치한다.
1. Jupyter Notebook 실행

## `.yml` 파일명세  {#nlp-tensorflow-install-yml}

[GURU99, "How to Download and Install TensorFLow Windows and Mac"](https://www.guru99.com/download-install-tensorflow.html) 내용을 참조하여 `tensorflow` CPU버젼을 설치하는 경우 `conda`를 활용하여 설치작업을 진행하고 있다.

먼저 `.yml` 파일에 `tensorflow`가 의존성을 갖거나 딥러닝 모형개발에 필요한 의존성 라이브러리를 명세한다.

1. `Anaconda` 64비트 4.3.1버젼을 설치한다.
    - `where` 명령어로 아나콘다 설치된 곳을 찾아낸다.
    - `C:\>where anaconda`
1. 아나콘다 홈(HOME) 디렉토로로 찾아간다.
    - `cd C:\Users\<사용자명>\Anaconda3`
1. `.yml` 파일을 생성시키고 설치할 라이브러리를 명세한다.
    - `> echo . > cpu-tf.yml`
1. 텍스트 편집기로 `cpu-tf.yml` 열고 아래 내용을 명세한다.
   
```{r cpu-tf, eval = FALSE}
name: cpu-tf
dependencies:
  - python=3.6  
  - jupyter  
  - ipython  
  - pandas
```

## `.yml` 컴파일과 `tensorflow` 설치 {#nlp-tensorflow-install-yml-compile}

윈도우 환경에 맞춰 설치할 의존성을 `conda` 환경에서 컴파일하고 `tensorflow`를 설치하고 나서 쥬피터 노트북으로 실행하고 시운전한다.

1. `.yml` 파일을 컴파일한다.
    - `> conda env create -f hello-tf.yml`
1. conda 환경을 활성화시킨다.
    - `> conda env list`
    - `> activate cpu-tf`
1. `tensorflow`를 설치한다.
    - `> pip install tensorflow`
1. Jupyter Notebook 실행
    - `> jupyter notebook`
1. 헬로월드 시운전

```{r tensorflow-helloworld, eval=FALSE}
import tensorflow as tf    
hello = tf.constant('Hello, Guru99!')
hello
```

다시 실행하려고 하면 `cpu-tf`를 다음 명령어로 활성화시키면 된다.

```{r tensorflow-helloworld-activate, eval=FALSE}
> cd C:\Users\<사용자명>\Anaconda3
> activate cpu-tf
```
    


