---
layout: page
title: "자연어 처리 - 정규표현식"
subtitle: "간단한 패턴"
author:
    name: xwMOOC
date: "`r Sys.Date()`"
output:
  html_document: 
    toc: yes
    toc_float: true
    highlight: tango
    code_folding: show
    number_section: true
    self_contained: true
editor_options: 
  chunk_output_type: console
---

```{r setup, include=FALSE}
knitr::opts_chunk$set(echo = TRUE, message=FALSE, warning=FALSE,
                      comment="", digits = 3, tidy = FALSE, prompt = FALSE, fig.align = 'center')

library(reticulate)
use_condaenv("anaconda3")
# reticulate::repl_python()
```


# 데이터 불러 읽어오기 {#import-data}

`data` 디렉토리에 저장된 `notebook-1.txt`, `notebook-2.txt` 파일 두개를 불러 읽어오자.
각 파일에 머리헤더 행은 버려버리고, 그다음 첫 6행을 작업한다.

<div class = "row">
  <div class = "col-md-6">
**파이썬 코드**

``` {python read-data}
readings = []
for filename in ('data/notebook-1.txt', 'data/notebook-2.txt'):
    lines = open(filename, 'r').read().strip().split('\n')
    readings += lines[1:7] # We are ignoring the header line (lines[0]) here.

for r in readings:
    print( r )
```

  </div>
  <div class = "col-md-6">
**R 코드**

``` {r r-read-data}
library(tidyverse)

file_lst <- list("data/notebook-1.txt", "data/notebook-2.txt")

readings <- map(file_lst , read_lines, skip=1, n_max=6) %>% unlist

for(i in 1:length(readings)) {
  cat(readings[i], "\n")
}

? read_lines
```


  </div>
</div>


상기 프로그램을 실행하면, 첫번째 데이터 파일에서 6줄, 두번째 데이터 파일에서 6줄을 
`readings` 리스트로 저장한다:

`readings` 각 요소는 대학원생이 생성한 *레코드* 에 해당한다.
정규표현식을 각 레코드에 테스트해서 
앞으로 사용할 수 있도록 서로 형식/스타일이 다른 레코드를 얼마나 잘 매칭할 수 있는지 살펴볼 것이다. 

# 패턴 매칭 {#regex-pattern-matching}

[정규표현식 소개](regex-intro.html)할 때 정의했듯이,
정규표현식은 문자열을 매칭할 수 있는 패턴에 지나지 않는다.
이번 학습에서 날짜 필드 정보에 기초한 레코드(Record, 즉 데이터 문자열)를 매칭하는
정규표현식을 도출하는데 집중한다. 5월(May)에 생성된 모든 레코드 목록을 만들어 내게 한다.

정규표현식이 없이, 레코드 `r`에 `in` 키워드를 사용해서 "06"월이 담겼는지 
판단할 수 있다(즉, 본질적으로 레코드 `r`에 문자열 "06"이 포함되었는지 질문한다?):

<div class = "row">
  <div class = "col-md-6">
**파이썬 코드**

``` {python simple-pattern}
for r in readings:
    if '06' in r:
        print( r )
```


  </div>
  <div class = "col-md-6">
**R 코드**

``` {r r-simple-pattern}
for(i in 1:length(readings)) {
  if(str_detect(readings[i], "06")) {
    cat(readings[i])
  }
}
```


  </div>
</div>

두달에 걸친 모든 레코드를 뽑아내려면, `or` 키워드를 사용한다:

<div class = "row">
  <div class = "col-md-6">
**파이썬 코드**

``` {python simple-pattern-or}
for r in readings:
    if ('06' in r) or ('07' in r):
        print( r )
```


  </div>
  <div class = "col-md-6">
**R 코드**

``` {r r-simple-pattern-or}
for(i in 1:length(readings)) {
  if(str_detect(readings[i], "06") | str_detect(readings[i], "07")) {
    cat(readings[i], "\n")
  }
}
```

  </div>
</div>



하지만, `'05' in r` 로 표기하면, 
날짜 "05" 일 뿐만 아니라 "05" 월도 함께 매칭할 수 있다.
이것은 원하는 바는 아니다.
문자열에 특정한 위치에 숫자 두개로 된 달만 검색하는 더 복잡한 구문을 작성하고자 한다.
대신에 이 작업을 수행하는데 정규표현식을 사용해보자.

단계별로 정규표현식을 사용해서 해결책에 도달하도록 한다.
`re` 정규표현식 라이브러리를 가져오기 한다.
그리고 나서, `readings` 리스트에 각 레코드를 면밀히 살펴본다.
그리고 나서, `re.search` 함수를 사용해서 해당 레코드에 `'06'` 문자열을
매칭해서 찾는다.
만약 매칭되는 것을 찾게 되면, 해당 레코드를 바로 출력한다.

<div class = "row">
  <div class = "col-md-6">
**파이썬 코드**

``` {python regex-intro}
import re

for r in readings:
    if re.search('06', r):
        print( r )

```


  </div>
  <div class = "col-md-6">
**R 코드**

``` {r r-regex-intro}
library(stringr)

for(i in 1:length(readings)) {
  if(str_detect(readings[i], "06")) {
    cat(readings[i], "\n")
  }
}

```


  </div>
</div>



`re.search` 함수에 첫번째 인자는 검색하고자 하는 패턴으로 문자열로 작성됨에 주의한다.
두번째 인자는 검색하는 데이터가 온다.
실수로 두개 인자 순서를 바꾸기 쉽다. 즉, 데이터를 먼저, 패턴을 두번째에 넣는다.
이런 일이 발생되면 추적하기가 만만치 않다. 그래서 특별한 주의를 기울인다.

지금까지, `re.search` 함수를 사용한 코드는 `'06' in r` 과 동일한 작업을 수행했다.
하지만, `'06'` 혹은 `'07'`을 매칭하고자 한다면, 정규표현식으로 비교 두개를 조합해서 단일 
표현식으로 작성할 수 있다:

<div class = "row">
  <div class = "col-md-6">
**파이썬 코드**

``` {python regex-or}
for r in readings:
    if re.search('06|07', r):
        print( r )

```

  </div>
  <div class = "col-md-6">
**R 코드**

``` {r r-regex-or}
for(i in 1:length(readings)) {
  if(str_detect(readings[i], "06|07")) {
    cat(readings[i], "\n")
  }
}

```


  </div>
</div>


패턴에 사용된 수직막대는 "또는(or)"을 의미한다.
수직막대 왼쪽에 명세된 텍스트 *또는* 수직막대 좌측에 명세된 텍스트를
매칭하고자 한다고 수직막대가 정규표현식에 의도를 전달한다.

데이터에 정규표현식을 다수 던질 예정이다.
그래서 다양한 정규표현식이 올바른 작업을 수행하는 테스트하는데 도움이 되도록, 
특정 패턴과 매칭되는 레코드 정보를 제공하는 함수를 작성하자.
`show_matches` 함수는 패턴과 문자열 리스트를 인자로 받는다.
만약 패턴이 문자열과 매칭되면 표식으로 별 두개를 출력하고, 만약
패턴이 문자열과 매칭되지 않으면 단지 공백 두칸을 들여쓰기 한다.

<div class = "row">
  <div class = "col-md-6">
**파이썬 코드**

``` {python regex-show-matches}
def show_matches(pattern, strings):
    for s in strings:
        if re.search(pattern, s):
            print( '**', s )
        else:
            print( '  ', s )

```

  </div>
  <div class = "col-md-6">
**R 코드**

``` {r r-regex-show-matches}
show_matches <- function(pattern, strings) {
  for(i in 1:length(strings)) {
    if(str_detect(strings[i], pattern)) {
      cat('**', strings[i], "\n")
    } else {
      cat('  ', strings[i], "\n")
    }
  }
}
  
```

  </div>
</div>


상기 함수를 앞에서 불러 읽은 데이터에 `'06|07'` 패턴과 매칭시키면,
`'06'` 월 혹은 `'07'` 월을 갖는 두 레코드 옆에 별을 함께 출력한다:

<div class = "row">
  <div class = "col-md-6">
**파이썬 코드**

``` {python regex-show-matches-run}
show_matches('06|07', readings)

```


  </div>
  <div class = "col-md-6">
**R 코드**

``` {r r-regex-show-matches-run}
show_matches('06|07', readings)

```


  </div>
</div>


하지만, 패턴 `'06|7'`로 변경시키면('7' 앞에 '0'이 없음),
`'06'` 월 혹은 `'07'` 월을 갖지 않는 레코드를 많이 패칭하는 것으로 보인다. 

<div class = "row">
  <div class = "col-md-6">
**파이썬 코드**

``` {python regex-show-matches-run-another}
show_matches('06|7', readings)
```


  </div>
  <div class = "col-md-6">
**R 코드**

``` {r r-regex-show-matches-run-another}
show_matches('06|7', readings)
```

  </div>
</div>



원인을 이해하기 위해서, 예전에 배운 수학을 생각해보자.
수식 *ab+c* 는 "a 곱하기 b, 더하기 c"로, 
곱셈이 덧셈보다 연산 우선순위를 갖는다.
만약 다른 의미로 계산을 하려면, 괄호를 사용해서 *a(b+c)* 와 같이 작성해야 된다.

동일한 사항이 정규표현식에도 적용된다.
인접성(Adjacency)이 "or" 보다 더 높은 우선 순위를 갖는다.
그래서 패턴 `'06|7'`은 "`'06'` 혹은 숫자 `'7'`"을 의미한다.
데이터를 다시 살펴보면, 파일에 7이 엄청 많고 패턴이 이 모든 것을 매칭하고 있다.

숫자 '0'을 반복하지 않고 `'06'` 혹은 `'07'`을 매칭하고자 하면,
괄호를 쳐서 `'0(6|7)'` 처럼 표현한다.
아마도 `'06|07'` 표현식이 가독성이 대부분 사람에게는 더 좋을 것이다.
괄호 내부 표현식도 그 자체로 올바른 정규표현식이다. 따라서,
이를 *하위-표현식(sub-expression)* 으로 부른다.

함수와 데이터로 되돌아 가자. `'05'` 패턴을 사용하면,
앞에서 언급했듯이, '05' 월 뿐만 아니라 '05' 일도 갖는 레코드를 매칭한다.
문맥을 이용해서, 매칭이 제대로 되도록 만들 수 있다.
날짜가 YYYY-MM-DD 형식으로 되어있다면,
`'-'` 대쉬가 월 앞뒤에 붙어야 되고, 날짜는 앞에만 붙게된다.
따라서, `'-05-'` 패턴은 '05' 월만 매칭하게 된다.
물론, 해당 패턴을 작성한 함수에 넣게 되면, 어떤 레코드도 매칭하지 못한다.
이것이 정답인데, 이유는 표본 데이터에 5월에 대한 어떤 기록도 존재하지 않기 때문이다.

# 데이터 추출하기 {#regex-extract-data}

매칭이 유용하지만, 정말 수행하고자 하는 작업은 년, 월, 일 정보를 데이터에서 추출해서
년,월,일을 다시 재가공하는 것이다.
여기서 괄호가 물론 도움이 될 수 있다:
정규표현식이 텍스트 일부와 매칭될 때, 라이브러리는 자동으로 
모든 괄호쳐진 하위-표현식에 대해 매칭한 것을 기억한다.

다음에 간단한 예제가 나와 있다:

<div class = "row">
  <div class = "col-md-6">
**파이썬 코드**

``` {python regex-extract}
match = re.search('(2009|2010|2011)',
                   'Baker 1\t2009-11-17\t1223.0')
print( match.group(1) )
```


  </div>
  <div class = "col-md-6">
**R 코드**

``` {r r-regex-extract}
str_match <- str_match('Baker 1\t2009-11-17\t1223.0', '(2009|2010|2011)')
str_match[,2]
```


  </div>
</div>


첫번째 문자열은 패턴으로, 2009, 2010, 2011을 매칭한다.
년도를 둘러싼 괄호는 문자열 세개 중 어느 것이 매칭되었는지 라이브러리가 기억하게 만든다.
두번째 문자열은 데이터에서 추출된 첫번째 레코드다. (기억할 것은 `\t`가 탭을 나타낸다는 점이다.)

`re.search`함수가 호출될 때, 매칭되는 것을 찾지 목하면,
`None`을 반환하거나, 만약 매칭되는 것을 찾게 되면, 특수한
[매칭 객체(match object)](https://docs.python.org/2/library/re.html#match-objects)를 반환한다.
`match.group` 함수를 호출하면 명세된 괄호 내부 왼쪽에서 계수를 시작하여 하위-표현식과 매칭되는 텍스트를 반환한다.
패턴에 괄호 집합이 하나만 있기 때문에, `match.group(1)`은 괄호내부에 매칭되는 텍스트 어떤 것이든 반환한다.

하위-표현식이 번호매겨진 방식이 사람들로 하여금 실수를 하게 만든다.
정상적으로 파이썬에서 0에서부터 계수를 시작하지만,
정규표혐식에서 첫번째 매칭결과를 `match.group(1)`으로 뽑아내고,
두번째는 2로 쭉 이런 방식으로 뽑아낸다.
이유는 `match.group(0)`가 전체 패턴을 매칭하는 모든 텍스트를 반환하기 때문이다.

# '점(dot)' 문자 {#regex-dot}

월 뿐만 아니라 년도 매칭하고자 한다면 어떨까?
적법한 월을 매칭하는 정규표현식은 `'(01|02|03|04|05|06|07|08|09|10|11|12)'`이 될 것이다.
날짜를 매칭하는 정규표현식은 세배 더 길 것이고, 타이핑하기 힘들고 (더 중요하게는) 가독성이 떨어질 것이다.

대신에, 점표기법 `'.'`을 사용해서 어떤 문자 하나만 매칭한다.
예를 들어, `'....'` 표현식은 정확하게 문자 네개를 매칭한다.
`'....-..-..'` 표현식은 문자 네개, 대쉬, 문자 두개 더, 또다른 대쉬, 문자 두개 더...이런 패턴과 매칭된다.
`'(....)-(..)-(..)'`처럼 괄호로 각 점집합을 놓게 되면,
매번 성공적으로 매칭할 때마다, 세 그룹 집단은 년, 월, 일을 기록한다.

`re.search` 함수를 호출해서 방금 기술한 패턴을 데이터 첫번째 레코드로 테스트 해보자:

<div class = "row">
  <div class = "col-md-6">
**파이썬 코드**

``` {python regex-dot-run}
match = re.search('(....)-(..)-(..)',
                   'Baker 1\t2009-11-17\t1223.0')
print( match.group(1), match.group(2), match.group(3) )
```

  </div>
  <div class = "col-md-6">
**R 코드**

``` {r r-regex-dot-run}
date_match <- str_match('Baker 1\t2009-11-17\t1223.0', '(....)-(..)-(..)')
cat(date_match[,2], "-", date_match[,3], "-", date_match[,4])
```


  </div>
</div>



세 그룹집단을 출력하면, 원하던 바와 같이 `'2009'`, `'11'`, `'17'` 이 출력된다.
동일한 작업을 하위문자열(substring) 검색으로 수행해 보세요.


> **Tip** 
>
> 실제 점/마침표/구두점 즉 '.' 문자와 매칭하려면,
> 점 앞에 역슬래쉬를 하나 놓아야 된다 (즉, `'\.'`). 
> 그자체로 점 하나만 사용(즉, `'.'`)하게 되면 위에서 시연했듯이 *임의* 문자 하나만 얻게된다.

> **도전과제 1**
>
> 다음 이진 문자열을 각각을 매칭하는 정규표현식을 작성한다: `000`, `101`, `111`

> **도전과제 2**
>
> 적어도 한자리수 그리고 많아봐야 4자리수를 갖는 모든 이진 문자열을 매칭하는 정규표현식을 작성한다.

> **도전과제 3**
>
> 다음 단어를 포함하는 파일을 불러 읽어오는 프로그램을 작성한다: `hello, working, telling, as, meaningful, cold, world, caring, ingrid`. 정규표현식을 사용해서 'ing'로 끝나는 모든 단어를 매칭한다.

